【裁判字號】    95,易,1358
【裁判日期】    950627
【裁判案由】    違反商標法
【裁判全文】
臺灣臺中地方法院刑事判決  95年度易字第1358號
公  訴  人  臺灣臺中地方法院檢察署檢察官
被      告  甲○○
上列被告因違反商標法案件，經檢察官提起公訴（九十五年度撤
緩偵字第九八號），被告於本院受命法官行準備程序時，對於犯
罪事實為有罪之陳述，經本院合議庭裁定適用簡式審判程序，判
決如下：
    主    文
甲○○連續未得商標權人同意，於同一商品，使用相同之註冊商
標，處拘役參拾日，如易科罰金，以參佰元折算壹日。
    犯罪事實
一、甲○○明知「子星」、「子星及圖」及「子菁」之商
    標圖樣，業經聯成有限公司向經濟部中央標準局（現改制為
    智慧財產局）申請註冊登記而取得商標專用權，登記使用於
    檳榔、乾鮮淹漬果蔬、檳榔用之紅灰、調味品等商品，並經
    移轉與品天下實業有限公司（下稱品天下公司），均尚在商
    標專用期間內，未經商標專用權人之授權，不得任意使用，
    竟基於概括犯意，自民國九十一年四月二十日起，在其所經
    營位於臺中市○○路○段一九九號之檳榔攤使用「子菁」
    之商標圖樣；臺中市○○○路○段五四○號之檳榔攤使用「
    子星」之商標圖、「子星及圖」之近似商標圖樣，連續
    使用與上開「子星」及「子菁」商標圖樣相同或近似之
    圖樣於其檳榔攤之招牌及包裝盒上，侵害品天下公司所有上
    開商標專用權，嗣品天下公司於九十二年間發現上情，乃於
    九十二年九月二十四日委由律師以存證信函通知甲○○不得
    繼續使用，然甲○○仍置之不理，仍於夜間繼續以廣告招牌
    燈之方式，繼續使用相同或近似於上開商標之圖樣至九十二
    年十月間，致消費者有混淆誤認之虞。
二、案經被害人品天下公司告訴臺灣臺中地方法院檢察署檢察官
    偵查起訴。
    理    由
一、認定犯罪事實之依據：
  (一)被告甲○○於本院審理時之自白。
  (二)告訴代理人蔣文正律師於偵查中之指訴。
  (三)經濟部中央標準局商標註冊證影本、現場照片、存證信函影
    本。
  (四)臺灣高等法院被告全國前案紀錄表（被告素行之認定）。
二、按按行為後法律有變更者，適用裁判時之法律，但裁判前之
    法律有利於行為人者，適用最有利於行為人之法律，刑法第
    二條第一項定有明文。又商標法於九十二年五月二十八日已
    經總統令修正公布，並於九十二年十一月二十八日施行（即
    自公布日起六個月後施行，以下稱修正後商標法）。被告甲
    ○○之行為係在商標法經修正施行前，依修正後第八十一條
    第一款、第三款規定：未得商標權人或團體商標權人同意，
    有下列情形之一者，處三年以下有期徒刑、拘役或科或併科
    新臺幣二十萬元以下罰金：一、於同一商品或服務，使用相
    同之註冊商標或團體商標者；三、於同一或類似之商品或服
    務，使用近似於其註冊商標或團體商標之商標，有致相關消
    費者混淆誤認之虞者」。與修正前商標法第六十二條第一款
    規定：「意圖欺騙他人，有左列情事之一者，處三年以下有
    期徒刑、拘役或科或併科新臺幣二十萬元以下罰金：一、於
    同一商品或類似商品，使用相同或近似於他人註冊商標之圖
    樣者；商標之商標，有致相關消費者混淆誤認之虞者」，相
    較，新法較之舊法，對被告甲○○並無不利之處，依刑法第
    二條第一項前段規定，自應適用修正後之商標法第八十一條
    第一款（於同一商品或服務，使用相同之註冊商標）、第三
    款（於同一或類似之商品或服務，使用近似於其註冊商標，
    有致相關消費者混淆誤認之虞）之未得同意侵害他人商標之
    罪。次按商標法所稱「商標之使用」，指「為行銷之目的，
    將商標用於商品、服務或其有關之物件，或利用平面圖像、
    數位影音、電子媒體或其他媒介物足以使相關消費者認識其
    為商標」之行為，商標法第六條定有明文。本件被告甲○○
    於使用相同之「子星」及「子菁」、近似之「子星及
    圖」商標名稱、圖樣，公然對外營業，並將該商標名稱及圖
    使用於其店招、檳榔包裝盒等資料上，以促銷其服務，其使
    用相同之「子星」及「子菁」、近似之「子星及圖」
    足以使相關消費者認識其為商標，自合於商標法所稱「商標
    之使用」之概念。核被告甲○○所為，係犯商標法第八十一
    條第一項第一款（於同一商品或服務，使用相同之註冊商標
    ）、第三款（於同一或類似之商品或服務，使用近似於其註
    冊商標，有致相關消費者混淆誤認之虞）之未得同意侵害他
    人商標之罪。又於同一服務，同時使用相同之「子星」及
    「子菁」及近似於「子星及圖」之商標名稱、圖樣之服
    務標章，乃一行為同時觸犯商標法第八十一條第一款及第三
    款之罪，為想像競合犯，應從一重之商標法第八十一條第一
    款處斷（臺灣高等法院暨所屬法院七十四年法律座談會、司
    法院（）廳刑一字第四五二號意旨參照）。又被告先後多
    次未得商標專用權人之同意，而於同一商品，使用相同、近
    似註冊商標之犯行，時間緊接，犯罪構成要件相同，顯係基
    於概括犯意反覆為之，應依刑法第五十六條之規定論以一罪
    ，並依法加重其刑。
三、適用之法條：刑事訴訟法第二百七十三條之一第一項、第二
    百九十九條第一項前段、第三百十條之二、第四百五十四條
    第一項，商標法第八十一條第一項第一款、第三款，刑法第
    十一條前段、第二條第一項前段、第五十六條、第五十五條
    、第四十一條第一項前段、罰金罰鍰提高標準條例第二條，
    判決如主文。
本案經檢察官李斌到庭執行職務。
中    華    民    國    95    年    6     月    27    日
                  刑事第七庭  法  官  張清洲
以上正本證明與原本無異。
如不服本判決，應於送達後十日內向本院提出上訴狀（須附繕本
），上訴於臺灣高等法院臺中分院。
                              書記官  沈筱玲
中    華    民    國    95    年    6     月    27    日
附錄論罪科刑法條
商標法第八十一條：
未得商標權人或團體商標權人同意，有下列情形之一者，處三年
以下有期徒刑、拘役或科或併科新臺幣二十萬元以下罰金：
一、於同一商品或服務，使用相同之註冊商標或團體商標者。
二、於類似之商品或服務，使用相同之註冊商標或團體商標，有
    致相關消費者混淆誤認之虞者。
三、於同一或類似之商品或服務，使用近似於其註冊商標或團體
    商標之商標，有致相關消費者混淆誤認之虞者。


司法院資訊處製作；財團法人民間司法改革基金會備份。
